【裁判字號】    97,易,1810
【裁判日期】    971128
【裁判案由】    詐欺
【裁判全文】
臺灣臺北地方法院刑事判決              97年度易字第1810號
公  訴  人  臺灣臺北地方法院檢察署檢察官
被      告  甲○○
上列被告因詐欺案件，經檢察官提起公訴（97年度偵緝字第1095
號），本院判決如下：
    主    文
甲○○幫助意圖為自己不法之所有，以詐術使人將本人之物交付
，處有期徒刑肆月，如易科罰金，以新臺幣壹仟元折算壹日。
    事    實
一、甲○○得預見將個人至金融機構開立帳戶之存摺、提款卡及
    密碼條持交不相識之人使用，其帳戶有遭人利用作為詐騙工
    具可能之情形下，仍基於幫助詐欺之犯意，於民國九十七年
    六月間，在臺北縣某網咖內應允真實姓名、年籍均不詳之成
    年男子，以每本六千元之價格，出售二份以其名義在金融機
    構申請開立之帳戶存摺、提款卡及密碼條等資料後，隨即於
    九十七年六月二十四日，在臺北縣汐止市○○路上，將其於
    八十八年九月一日在臺北市○○區○○路二段一七七號之「
    永豐銀行大安分行」所申請開立，帳號000000000
    00000號帳戶存摺、提款卡及密碼條，持交該真實姓名
    、年籍均不詳之成年男子，並向該成年男子收取現金六千元
    ，並接續於同年月二十六日，在臺北縣汐止市汐止火車站前
    ，將其當日至臺北縣汐止市○○路一三五號「台新銀行汐止
    分行」所申請開立，帳號00000000000000號
    帳戶存摺、提款卡及密碼條等資料，依原先約定持交該真實
    姓名、年籍均不詳之成年男子。俟該真實姓名、年籍不詳之
    成年男子取得甲○○0所交付之上開「永豐銀行大安分行」
    及「台新銀行汐止分行」帳戶存摺、提款卡及密碼後，即基
    於意圖為自己不法所有之犯意，分別於九十六年六月二十八
    日晚上七時三十三分許，自稱臺北市大安郵局襄理，撥打電
    話至乙○○所持用0000000000號行動電話，以及
    於九十六年六月三十日下午四時三十分許，自稱「邱先生」
    撥打電話至丙○○所持用0000000000號行動電話
    ，對乙○○、丙○○謊稱日前往路購物帳款發生問題，須依
    指示至自動提款機操作解除始可避免重複扣款，使乙○○、
    丙○○均不疑有他，乙○○於九十六年六月二十八日晚上八
    時三十四分許，在臺中縣沙鹿鎮○○路三四一號沙鹿郵局自
    動提款機，依指示匯款新臺幣（下同）二萬九千九百八十九
    元至甲○○上開「永豐銀行大安分行」帳戶中，向乙○○詐
    得二萬九千九百八十九元；丙○○則於同年月日下午五時四
    十五分許，在臺南市○○路○段之台新銀行內，依指示將現
    款七萬九千元及一百元存入甲○○上開「台新銀行汐止分行
    」帳戶內，向丙○○詐得七萬九千一百元。隨即將之提領一
    空。嗣後乙○○、丙○○始察覺有異，分別報警處理，循線
    查獲甲○○。
二、案經乙○○、丙○○分別報請臺中縣警察局清水分局及臺南
    市警察局第一分局移送臺灣臺中地方法院檢察署檢察官偵查
    後簽請臺灣高等法院檢察署准予移轉臺灣臺北地方法院檢察
    署檢察官偵查起訴。
    理    由
一、訊據被告甲○○對於上開犯罪事實坦承不諱，並經證人丙○○、乙○○於警詢時分別證述甚明（九十六年度核退字第二
    三三九號卷第四頁、第五頁；本院卷第三七頁至第三九頁）
    。此外，並有證人丙○○之提款單、存款單及交易明細表（
    九十六年度偵字第三三五六號卷第二五頁至第二七頁）、台
    新銀行九時七年八月二十一日台新作文字第九七一一八八一
    號函、臺中縣警察局清水分局沙鹿分駐所受理各類案件紀錄
    表、受詐騙帳戶通報警示簡便格式表、金融機構聯防機制通
    報單、內政部警政署反詐騙記錄表、證人乙○○之轉帳匯款
    單、報案三聯單、永豐銀行大安分行九十六年七月九日（０
    九六）字第０００一九號函暨函覆之開戶基本資料及往來明
    細資料（本院卷第二六頁、第四０頁至第五一頁）各一份在
    卷可稽。據此，足徵被告上開自白符實可採，其上開犯行洵
    堪認定，應予依法論處。
二、按一般國人向金融機構開設帳戶，並無任何法令限制，若係
    用於正當用途者，當可光明正大自行申請使用，而帳戶係為
    存提款及轉帳匯款之用，倘刻意收集他人帳戶使用者，依一
    般常識極易判斷係為藉此躲避遭人循線追查之目的而為，自
    可產生與不法犯罪目的相關之合理懷疑。而見諸各大平面及
    電子媒體報導，或以中獎、退稅、信用卡款對帳或提款卡密
    碼外洩，疑似遭人盜領存款等事由，利用人頭帳戶作為轉帳
    帳戶，謊騙被害人至金融機構櫃檯電匯，抑或持提款卡至自
    動櫃員機依其指示操作，使被害人在不知情之狀況下依指示
    操作匯出款項後，隨即將之提領一空之詐騙手法，層出不窮
    ，以被告係一智慮成熟並具相當社會經驗之成年人而言，對
    此一犯罪型態，自難諉為不知。況帳戶存摺、提款卡及密碼
    條，均係關乎個人金融信用及隱私之重要物件之一，縱親如
    父母子女或夫妻，衡常若非出於特殊事由或目的，即無任意
    將之交由他方保管或使用，遑論將之持交不相熟識之第三人
    使用。準此，被告在與該名真實姓名、年籍均不詳之成年男
    子素不相識，且不知該成年男子之來歷是否正當之情形下，
    逕將上開帳戶存摺、提款卡及密碼持交該成年男子使用時，
    其對於該等帳戶可能遭人用以上開手段詐騙他人轉帳匯款之
    人頭帳戶使用，當無不能預見之可能。是以，被告在此預見
    及認知下，仍將其上開帳戶存摺、提款卡及密碼條持交該真
    實姓名、年籍均不詳之成年男子使用，容任詐欺取財結果之
    發生，其主觀上顯有幫助他人遂行詐欺取財之不確定故意甚
    明。綜上，被告上開幫助詐欺取財犯行，洵堪認定，應予依
    法論處。
三、核被告所為，係幫助犯刑法第三百三十九條第一項之詐欺取
    財罪。其幫助他人犯罪，為從犯，應依刑法第三十條第二項
    之規定，按正犯之刑減輕之。又被告以單一幫助詐欺之犯意
    ，接續持交上開二本帳戶存摺、提款卡及密碼條，時間密接
    ，其各個舉動僅為全部犯罪行為之一部，應包括予以評價，
    為接續犯，僅成立一罪。至被告持交上開「永豐銀行大安分
    行」帳戶存摺、提款卡及密碼條之舉動，因係全部犯罪行為
    之一部，且經公訴檢察官於本院審理時補陳在卷，本院自得
    予以審理，附此敘明。爰審酌被告犯罪之動機、目的、手段
    ，交付其上開帳戶存摺、提款卡及密碼予真實姓名、年籍均
    不詳之成年男子使用，致證人乙○○、丙○○受騙，追索無
    著，危害社會經濟秩序、迄今未與證人乙○○、丙○○達成
    民事和解，賠償詐騙款項，且犯後飾詞狡辯，隨意編指其上
    開「台新銀行汐止分行」帳戶資料遺失之情，嗣始坦承犯行
    之態度等一切情狀，量處如主文所示之刑，並依刑法第四十
    一條第一項前段規定，諭知易科罰金之折算標準。
據上論斷，應依刑事訴訟法第二百九十九條第一項前段，刑法第
三十條、第三百三十九條第一項、第四十一條第一項前段，刑法
施行法第一條之一，判決如主文。
本案經檢察官林達到庭執行職務。
中    華    民    國    97    年    11    月    28    日
                        臺灣臺北地方法院刑事第十五庭
                            審判長法  官  廖紋妤
                                  法  官  邱蓮華
                                  法  官  吳麗英
上正本證明與原本無異。
如不服本判決應於收受送達後10日內向本院提出上訴書狀，並應
敘述具體理由；其未敘述上訴理由者，應於上訴期間屆滿後20日
內向本院補提理由書（均須按他造當事人之人數附繕本）「切勿
逕送上級法院」。告訴人或被害人如對於本判決不服者，應具備
理由請求檢察官上訴，其上訴期間之計算係以檢察官收受判決正
本之日期為準。
                                  書記官  田華仁
中    華    民    國    97    年    11    月    28    日
附錄本案論罪科刑法條：
刑法第三百三十九條：
意圖為自己或第三人不法之所有，以詐術使人將本人或第三人之
物交付者，處五年以下有期徒刑、拘役或科或併科一千元以下罰
金。
以前項方法得財產上不法之  益或使第三人得之者，亦同。
前二項之未遂犯罰之。


司法院資訊處製作；財團法人民間司法改革基金會備份。
